【裁判字號】    95,簡上,112
【裁判日期】    950707
【裁判案由】    傷害等
【裁判全文】
臺灣臺北地方法院刑事判決             95年度簡上字第112號
上  訴  人  臺灣臺北地方法院檢察署檢察官
被      告  乙○○
上列上訴人因被告乙○○之傷害等案件，不服本院九十五年度簡
字第七八號，中華民國九十五年三月二十三日第一審簡易判決（
聲請簡易判決處刑案號：九十四年度偵字第一九四五四號），提
起上訴，本院管轄之第二審合議庭就侵占離本人持有物及由自動
付款設備取得他人之物部分，判決如下︰
    主  文
原判決關於侵占離本人持有物及由自動付款設備取得他人之物部
分撤銷。
乙○○共同意圖為自己不法之所有，以不正之方法由自動付款設
備取得他人之物，處拘役伍拾日，如易科罰金，以銀元參佰元即
新台幣玖佰元折算壹日。
    事  實
一、乙○○與其女友周伯寧及劉明德、袁祖揚（劉明德、袁祖揚
    涉犯共同傷害罪嫌部分，業經本院以九十五年度易字第五五
    ○號判決公訴不受理）四人，於民國九十四年八月二十四日
    凌晨三時許，結束在臺北市大安區○○○路○段一○七號十
    樓酒店之聚會後，乙○○及周伯寧先搭乘計程車離去，未料
    袁祖陽在一樓大廳外招喚計程車時，與欲至同棟十二樓「天
    上人間酒店」之丙○○及其朋友共七人發生口角拉扯，劉明
    德見渠等人單勢薄而出面勸阻，方未釀成衝突。詎袁祖揚心
    有不甘，欲找人助勢尋仇，乃於同日凌晨四時三十分許聯絡
    乙○○搭車返回，夥同在該處偶遇之友人即綽號「阿烈」之
    真實姓名、年籍不詳成年男子（下稱「阿烈」），及同行之
    真實姓名、年籍不詳成年男子二、三人，共同基於傷害他人
    身體之犯意聯絡，搭乘電梯至十二樓酒店，袁祖揚率先衝入
    丙○○等人所在包廂卻遭對方圍毆，乙○○、劉明德、「阿
    烈」及同行之二、三名真實姓名、年籍不詳成年男子等見狀
    ，旋上前拉開袁祖揚，並在走廊上共同以徒手或持球棒（數
    量不詳）毆打走出包廂之丙○○，致使丙○○受到頭部裂傷
    、左肩擦瘀傷、左上臂擦傷、右大腿瘀傷、右小腿瘀腫等傷
    害（乙○○被訴傷害罪部分，因丙○○對劉明德、袁祖揚撤
    回傷害告訴，效力及於乙○○，另經本院以九十五年度簡上
    字第一一二號判決不受理）。丙○○遭乙○○等人毆打時，
    所攜帶之背包一個於拉扯間掉落，乙○○與「阿烈」竟另萌
    不法之念，共同基於意圖為自己不法所有之犯意聯絡，將離
    丙○○所持有之背包（內有現金新臺幣《下同》二十六萬元
    、信用卡八張、身分證、駕照、預借現金密碼條各一張）侵
    占入己，並於同日上午五時三十四分許，共持背包內丙○○
    所有之萬泰商業銀行（下稱萬泰銀行）信用卡，至臺北市○
    ○區○○路四段八十八號「萬泰銀行松江分行」外所設自動
    提款機，擅自輸入丙○○設定預借現金密碼，假冒真正持卡
    人丙○○之身份辦理預借現金，以此不正方法由上揭自動付
    款設備領取現金一萬元，所得現款由渠等花用殆盡。
二、案經丙○○訴由臺北市政府警察局大安分局報請臺灣臺北地
    方法院檢察署檢察官聲請以簡易判決處刑。
    理  由
一、上揭事實，業據被告乙○○於警詢（見偵一卷第十一至十六
    頁）、偵查（偵一卷第八九、九十頁）及本院準備程序（見
    本院卷第二一頁）、審理程序（見本院卷第三四頁）中坦承
    不諱，經核與被害人丙○○於警詢（見偵一卷第十七至二五
    頁）、偵查（見偵一卷第九七、九八頁）中指訴情節相符，
    復據證人劉明德於警詢（見偵二卷第六至八頁）、證人袁祖
    揚於警詢（見偵二卷第九至十一一頁）、偵查（見偵一卷第
    一一三、一一四頁）及證人劉芊粧於警詢（見偵二卷第十三
    、十四頁）證述明確，並有現場監視錄影翻拍照片（見偵一
    卷第二八至三六頁）、現場照片（見偵一卷第三七至四十頁
    ）、ＡＴＭ交易查詢資料（見偵一卷第八一頁）及臺北市立
    聯合醫院仁愛院區九十四年八月二十五日（甲）字第○○二
    四九號驗傷診斷書（見偵一卷第八二頁）等資料附卷足憑，
    足徵被告之自白，與事實相符，應可採信，綜上，本件事證
    明確，被告犯行堪以認定，應依法論科。
二、核被告乙○○所為，係犯刑法第三百三十七條侵占離本人持
    有物罪及第三百三十九條之二第一項之由自動付款設備取得
    他人之物罪。被告就侵占離本人持有物罪及由自動付款設備
    取得他人之物罪，與「阿烈」間皆有犯意聯絡及行為分擔，
    均應以共同正犯論。又被告所犯侵占離本人持有物罪及由自
    動付款設備取得他人之物罪間，有方法結果之牽連關係，而
    被告行為後，九十四年一月七日修正公布之刑法，自九十五
    年七月一日施行，修正後之刑法刪除第五十五條關於牽連犯
    之規定，本件被告所犯上開侵占離本人持有物罪及由自動付
    款設備取得他人之物等罪具有牽連犯之關係，依被告行為時
    即修正前刑法第五十五條之規定，應從一重之由自動付款設
    備取得他人之物罪處斷，而修正後之刑法既已刪除牽連犯之
    規定，其所犯上述各罪應依數罪併罰之規定分論併罰，經比
    較新舊法之規定，修正後之規定並非較有利於被告，依刑法
    第二條第一項前段之規定，應適用行為時之法律，故依修正
    前刑法第五十五條牽連犯之規定，從一重之由自動付款設備
    取得他人之物罪處斷。爰審酌被告與「阿烈」共同侵占離告
    訴人所持有之背包，復持告訴人所有萬泰銀行信用卡，辦理
    預借現金，由自動付款設備領取現金一萬元，惟念被告犯罪
    後尚能坦承犯行，知所悔悟，被告已於九十五年六月十九日
    當庭賠償告訴人一萬元（見本院卷第三二頁），及其品行、
    生活狀況、智識程度等一切情狀，量處如主文所示之刑，再
    按「行為後法律有變更者，適用行為時之法律。但行為後之
    法律有利於行為人者，適用最有利於行為人之法律」，刑法
    第二條第一項定有明文，被告行為時之刑法第四十一條第一
    項前段規定：「犯最重本刑為五年以下有期徒刑以下之刑之
    罪，而受六個月以下有期徒刑或拘役之宣告，因身體、教育
    、職業、家庭之關係或其他正當事由，執行顯有困難者，得
    以一元以上三元以下折算一日，易科罰金。」，而被告行為
    時之易科罰金折算標準，修正前罰金罰鍰提高標準條例第二
    條前段（現已刪除）規定，就其原定數額提高為一百倍折算
    一日，則本件被告行為時之易科罰金折算標準，應以銀元三
    百元折算一日，經折算為新臺幣後，應以新臺幣九百元折算
    為一日，惟九十五年七月一日修正公布施行之刑法第四十一
    條第一項前段則規定：「犯最重本刑為五年以下有期徒刑以
    下之刑之罪，而受六個月以下有期徒刑或拘役之宣告者，得
    以新臺幣一千元、二千元或三千元折算一日，易科罰金。」
    ，經比較修正前後之易科罰金折算標準，以九十五年七月一
    日修正公布施行前之規定，較有利於被告，依前揭說明，
    本件應依刑法第二條第一項前段，適用修正前刑法第四十一
    條第一項前段規定，諭知易科罰金之折算標準。
三、原審判決認定被告係犯刑法第二百七十七條第一項之傷害罪
    、第三百三十七條之侵占離本人持有之物罪、第三百三十九
    條之二第一項之由自動付款設備取得他人之物罪，又所犯侵
    占離本人持有物罪及由自動付款設備取得他人之物等罪具有
    牽連犯之關係，應從一重之由自動付款設備取得他人之物罪
    處斷，就傷害罪及由自動付款設備取得他人之物罪，分別量
    處拘役二十日、五十日，均諭知易科罰金之折算標準，定應
    執行拘役五十九日，並諭知易科罰金之折算標準，固非無見
    ，惟查，本件被告被訴傷害罪部分，因告訴人丙○○於九十
    五年二月十四日本院九十五年度簡字第二四二八七號案件調
    查程序時對共犯劉明德、袁祖揚撤回傷害告訴，依刑事訴訟
    法第二百三十九條前段之規定，效力及於被告，應諭知不受
    理，原審未審究上情，就傷害部分，遽為被告有罪之判決，
    並就傷害及由自動付款設備取得他人之物二罪定應執行刑，
    即有可議，公訴人以原審量刑過輕提起上訴，本院認無理由
    ，惟原審判決既有上開可議之處，自應由本院加以撤銷，諭
    知如主文第二項所示之刑及易科罰金之折算標準。至原判決
    關於傷害部分，另由本院以九十五年度簡上字第一一二號判
    決撤銷，並諭知不受理，附此敘明。
據上論斷，應依刑事訴訟法第四百五十五條之一第一項、第三項
、第三百六十九條第一項前段、第三百六十四條、第二百九十九
條第一項前段，刑法第二條第一項、第二十八條、第三百三十七
條、第三百三十九條之二第一項、修正前刑法第五十五條、修正
前刑法第四十一條第一項前段、罰金罰鍰提高標準條例第一條前
段、修正前罰金罰鍰提高標準條例第二條，判決如主文。
本案經檢察官甲○○到庭執行職務。
中    華    民    國    95    年    7     月    7     日
                  刑事第十四庭  審判長法  官  吳靜怡
                                      法  官  孫萍萍
                                      法  官  李家慧
上正本證明與原本無異。
不得上訴。
                                      書記官  楊文祥
中    華    民    國    95    年    7     月   10     日
附錄本件論罪科刑法條：第三百三十七條、第三百三十九條之二
第一項。
中華民國刑法第337條
（侵占遺失物罪）
意圖為自己或第三人不法之所有，而侵占遺失物、漂流物或其他
離本人所持有之物者，處 5 百元以下罰金。
中華民國刑法第339條
（普通詐欺罪）
意圖為自己或第三人不法之所有，以詐術使人將本人或第三人之
物交付者，處5年以下有期徒刑、拘役或科或併科1千元以下罰金
。
以前項方法得財產上不法之利益或使第三人得之者，亦同。
前二項之未遂犯罰之。


司法院資訊處製作；財團法人民間司法改革基金會備份。
